【裁判字號】    97,訴,4624
【裁判日期】    971104
【裁判案由】    第三人異議之訴
【裁判全文】
臺灣臺北地方法院民事判決              97年度訴字第4624號
原      告  丙○○
            乙○○
共      同
訴訟代理人  張菊芳律師
被      告  華南商業銀行股份有限公司
法定代理人  甲○○
訴訟代理人  丁○○
上列當事人間第三人異議之訴事件，本院判決如下：
    主      文
原告之訴駁回。
訴訟費用由原告負擔。
    事實及理由
一、原告起訴主張：原告丙○○之配偶、原告乙○○之母即訴外
    人李基皓於民國87年4 月2 日，以新臺幣3,000 萬元為限額
    ，就訴外人聚雅企業有限公司（下稱聚雅公司）對被告之借
    款債務負連帶保證之責。嗣因李基皓死亡，聚雅公司於借款
    屆期後復未依約清償，被告乃依連帶保證之法律關係及繼承
    之法則，以李基皓之繼承人即原告2 人、廖本凱、廖本鈞為
    被告提起清償借款之訴，經本院90年度重訴字第1688號判決
    原告2 人、廖本凱、廖本鈞應連帶給付被告新臺幣300 萬元
    、美金216,590 元及利息、違約金確定。被告旋以之為執行
    名義，就原告丙○○所有之不動產，及原告乙○○對第三人
    臺北縣私立林肯幼稚園之薪資債權為強制執行，惟依97年1
    月2 日修正之民法第1148條第2 項規定，繼承人對於繼承開
    始後，始發生代負履行責任之保證契約債務，以因繼承所得
    之遺產為限，負清償責任，亦即原告僅就遺產之執行居於債
    務人之地位，如債權人即被告就原告之固有財產聲請強制執
    行，應認原告為強制執行法第15條之第三人，得提起第三人
    異議之訴，請求撤銷強制執行程序，爰依強制執行法第15條
    規定提起本件訴訟等語。並聲明：(一)臺灣雲林地方法院97年
    度執字第6368號強制執行事件就原告丙○○所有坐落雲林縣
    水林鄉○○段450-21地號土地及其上238 建號建物所為之強
    制執行程序應予撤銷。(二)本院97年度執助字第2038號強制執
    行事件就原告乙○○對臺北縣私立林肯幼稚園之薪資債權所
    為之強制執行程序應予撤銷。
二、按原告之訴，依其所訴之事實，在法律上顯無理由者，法院
    得不經言詞辯論，逕以判決駁回之，民事訴訟法第249 條第
    2 項定有明文。又第三人異議之訴之原告須為執行債務人以
    外之第三人，該第三人係指執行名義效力所不及之人，亦即
    執行名義所示之債務人及強制執行法第4 條之2 所定執行名
    義效力所及之人以外之第三人。經查：
  (一)本院90年度重訴字第1688號判決，係以原告等繼承人概括繼
    承李基皓財產上之一切權利義務而為原告等繼承人應為給付
    之判決，為原告所是認，並有上開判決在卷可憑，被告以之
    為執行名義聲請對原告為強制執行，原告即為該強制執行事
    件之執行債務人，原告既非執行債務人以外之第三人，揆諸
    前揭說明，尚不得提起第三人異議之訴以為救濟。
  (二)雖原告援引最高法院77年臺抗字第143 號判例，主張：被告
    對其固有財產為強制執行，應認其為強制執行法第15條所定
    之第三人等語。惟查：繼承人僅就遺產之執行居於債務人之
    地位係以繼承人為限定之繼承為前提，繼承人如未聲明限定
    繼承，經債權人取得繼承人應為給付（未為保留）之判決，
    繼承人即為該執行名義所示之債務人，如該執行名義之執行
    力未經排除，不論就遺產或固有財產為執行，繼承人均居於
    債務人之地位。本件被告所執執行名義既非保留給付（於繼
    承遺產限度內為給付）之判決，其以之為執行名義，原告即
    為該執行名義所示之債務人，於該執行名義之執行力排除前
    ，原告債務人之地位不因民法第1148條規定經修正即當然改
    變，亦即97年1 月2 日修正之民法第1148條第2 項明定繼承
    人以因繼承所得之遺產為限負清償責任，非當然使被告就執
    行名義所示之請求全部或一部消滅，須待原告提起債務人異
    議之訴排除該執行名義全部或一部之執行力後，被告始不得
    就原告之固有財產為強制執行，此一情形與繼承人於執行名
    義成立前聲明限定繼承，經法院為保留給付之判決，或債權
    人對被繼承人取得執行名義後，繼承人再為限定繼承，繼承
    人就固有財產之執行均居於第三人之地位，得提起第三人異
    議之訴，以排除執行標的物之執行不同，尚無適用上開最高
    法院判例之餘地。
  (三)綜上，原告為被告所執執行名義所示之債務人，而該執行名
    義之執行力迄未經排除，則不論就遺產或固有財產為執行，
    原告均居於債務人之地位，原告既居於債務人之地位，其提
    起第三人異議之訴，即與強制執行法第15條規定相違，自不
    應准許。
三、從而，原告依強制執行法第15條規定，提起第三人異議之訴
    ，顯無理由，爰不經言詞辯論，逕予駁回。
四、結論，本件原告之訴為無理由，依民事訴訟法第249 條第2
    項、第78條、第85條第1項前段，判決如主文。
中    華    民    國    97    年    11    月    4     日
                  民事第二庭    法  官  陳秀貞
以上正本係照原本作成。
如對本判決上訴，須於判決送達後20日內向本院提出上訴狀。
中    華    民    國    97    年    11    月    4     日
                                書記官  劉碧輝


司法院資訊處製作；財團法人民間司法改革基金會備份。
